【裁判字號】    89,交易,136
【裁判日期】    891007
【裁判案由】    過失傷害
【裁判全文】
臺灣高雄地方法院刑事判決                        八十九年度交易字第一三六號
    公  訴  人  臺灣高雄地方法院檢察署檢察官
    被      告  丁○○
右列被告因過失傷害案件，經檢察官提起公訴（八十八年度偵字第一八八七五號），
本院判決如左：
    主  文
丁○○無罪。
    理  由
一、公訴意旨略以：被告丁○○於民國八十八年一月八日十三時三十五分許，騎乘車
    號ＸＢＱ－二九六號之重型機車，沿高雄市鼓山區○○○路由北向南方向行駛，
    途經中華一路三三六號前時，本應注意汽車超車時，超越時應顯示左方向燈並於
    前車左側保持半公尺以上之間隔超過，行至安全距離後，再顯示右方向燈駛入原
    行路線，依當時天候晴朗，道路平鋪柏油，並無障礙物，亦無缺陷且視距良好並
    無不能注意情事，竟疏於注意保持安全間隔，即貿然超車，致擦撞同向前方由甲○○所騎乘車號ΖＦＪ－一四五號輕型機車，並致甲○○人車倒地，甲○○因而
    受有左脛骨骨折之傷害，因認被告丁○○涉有刑法第二百八十四條第一項前段之
    過失傷害罪嫌。
二、按犯罪事實應依證據認定之，無證據不得推定其犯罪事實。又不能證明被告犯罪
    者，應諭知無罪之判決，刑事訴訟法第一百五十四條、第三百零一條第一項分別
    定有明文。又事實之認定，應憑證據，如未能發現相當證據，或證據不足以證明
    ，自不能以推測或擬制之方法，為裁判基礎（最高法院四十年台上字第八六號判
    例參照）。且認定犯罪事實所憑之證據，雖不以直接證據為限，間接證據亦包括
    在內，然而無論直接證據或間接證據，其為訴訟上之證明，須於通常一般之人均
    不致有所懷疑，而得確信其為真實之程度者，始得據為有罪之認定，倘其證明尚
    未達到此一程度，而有合理之懷疑存在而無從使事實審法院得有罪之確信時，即
    應由法院為諭知被告無罪之判決（最高法院七十六年台上字第四九八六號判例參
    照）。
三、本件公訴人認被告丁○○涉有過失傷害犯行，其所依憑之證據及理由無非係以被
    告前開犯行已據告訴人甲○○指訴綦詳，並有高雄榮民總醫院所開立記載告訴人
    受有前開傷害之診斷證明書一紙為證。
四、訊據被告丁○○雖坦承於上開時間騎乘前揭車號之機車行經肇事路段，惟堅決否
    認有公訴人所指之擦撞告訴人之過失行為，並辯稱：當天伊駕車由左營往高雄方
    向行駛，行經該地，看到告訴人倒於路中，伊騎過去後再回頭，並問告訴人有無
    怎樣，並不知告訴人為何倒於路中，結果警方送告訴人就醫，伊則因告訴人身上
    未帶證件，路旁另有一名小姐叫伊去醫院幫忙，伊始至醫院幫忙，伊僅是好心下
    車幫忙告訴人，告訴人跌倒並非伊擦撞等語。
五、經查：
  （一）本件告訴人甲○○於案發後在接受員警詢問時陳稱：當天騎乘輕機車，沿中
        華一路由北向南行駛，係騎乘在靠路的左側，突然有一部機車從其旁邊超越
        ，而擦撞到所騎乘機車之手把處，致使其整個人向左邊倒下去，擦撞之人在
        前方約七、八公尺處停下，其馬上記下車號，被告在停好車後，竟先問其有
        無駕照，其並請路人報警前來處理，被告即將其機車牽至路旁停放，待員警
        前來後，因已無現場，故僅抄錄雙方車籍資料，警員即將之送往建國醫院，
        被告當時未立即到醫院，而係先回家換汽車至醫院，並為其代繳保證金，然
        因建國醫院無法醫治骨折，即先載其返家取健保卡，再一同戴其與太太往高
雄醫學院，到高醫後，被告竟稱非伊所撞，而係好心幫忙處理，但當時就只
        有被告騎重型機車超越過其所騎乘之機車，約於二十一時許，才叫被告先回
        去（見警卷第四至第五頁偵詢筆錄），另於偵查中陳稱，當天在中華一路三
        三六號前，原騎機車在被告之前，被告騎乘機車超越過伊，即以身體擦撞到
        伊，並致其倒地，被告並無倒地等語（見偵查卷第八頁背面）；而告訴人迭
        於本院調查、審理中分別供明：「（問︰案發過程？）那天我要去上班，騎
        機車靠機車道左邊騎，我機車原在前，被告從後自我右邊超車，被告身體擦
        撞上我身體，再撞到我右邊車把，我機車才會往左倒，那時我附近只有很少
        機車通過，他碰到我後，在我前方，他碰到我後在我前方停車，並問我有無
        機車駕照，我請附近大廈管理員報警」、「我很確定是被告擦撞到我，我才
        會摔倒，當時我很清楚」、（見本院八十九年二月十八日訊問筆錄），「當
        日我自左營往高雄行駛，我車在前，被告車在後，他車自我右邊超車時，擦
        撞上我人及我車，我車子才因而倒地，擦撞後被告機車仍續前騎約七至八公
        尺，才騎回頭，回到現場，第一句話就問我有無機車駕照」（見本院八十九
        年三月二十二日訊問筆錄），「我車自南往北方向，被告自我右車後撞上我
        ，他是他左手腕碰上我右手腕，他車好像未碰到我，被碰後我人車朝左倒，
        他車續行進七至八公尺後，他又再回來問我有無駕照，我請附近管理員報警
        」（見本院八十九年八月九日訊問筆錄）。是由告訴人上開有關擦撞過程之
        陳述內容以觀，其究係遭被告所騎乘之機車擦撞或是遭被告之身體擦撞，擦
        撞之部位為何處而跌倒等情前後供述並不一致，尚難認定與採信。
  （二）復查，證人即高雄市政府警察局鼓山分局龍華派出所製作告訴人筆錄之員警
        林子亮在偵查中陳稱︰「（本案）只有口述筆錄、驗傷單，其他沒有，依我
        判斷有可能是他撞，因他（即被告）從頭到尾都跟著告訴人，被告在告訴人
        送醫後，又到醫院找告訴人，即連同醫院醫藥費是丁○○付的」（見偵查卷
        第十二頁及其背面），另證人即事故發生後一同在現場之丙○○到庭陳稱︰
        「（問︰有無看見告訴人、車倒地過程？）沒有」、「當日我要到公司，經
        過現場時，見那位伯伯倒在地上，因當地人車很多，我走過去準備去扶起他
        ，那時，被告也剛好走過來」、「我向那位伯伯說現場車多，可否把機車移
        到路邊，伯伯同意後，我及被告把告訴人之機車移到紅磚道上，我未看見擦
        撞情形」，又證人即現場處理員警乙○○亦在庭陳稱︰「我去現場處理時，
        機車已被移至路邊，告訴人則在安全島上，而被告在旁邊，我問被告機車是
        否是你移至路邊，他說“是”，因已無現場，所以無法量現場，我開警車將
        告訴人送醫，且告訴人指稱是被告撞上他，我才請被告共同到醫院來」（均
        見本院八十九年三月二十二日訊問筆錄）。是前開證人等所為供述，就證人
        林子亮部分，該明證人僅係製作告訴人告訴之警詢筆錄部分，現場並非其前
        往處理，其僅憑告訴人單方之指述，即擅加猜測、判斷本案係被告撞及告訴
        人，其所述僅屬證人個人意見之詞，並不足採。又證人丙○○、乙○○部分
        ，因證人丙○○並未見事故發生之過程，即證人丙○○並不知告訴人係何原
        因而倒地，又因現場並無何機車倒地之刮痕、或機車上有何擦痕等，僅因告
        訴人指稱係被告所擦撞等情，故證人乙○○即請被告同至醫院，是有關告訴
        人就何原因而跌倒，事故係如何發生，均單單憑告訴人之陳述，是該二名證
        人所述，亦尚不足認定被告即為本件事故之肇事者，而難為被告不利之認定
        。
  （三）再查，告訴人所提出之機車受損相片，均係機車左側部位，應係倒地後與地
        面接觸所留之刮痕，此有車損相片三幀在卷可稽，而本院進行勘驗被告與告
        訴人所有之機車，及騎乘機車之形態為︰告訴人騎坐於機車上時，張開雙手
        肘之間距為八十三公分，該機車並附有二後視鏡，其間距為七十六公分、地
        面至告訴人之手肘高度距離約為一百零五公分，告訴人並稱其機車前方左邊
        車燈上方、左側擋風板及左車身後側身均存有之刮痕，均係事故發生當時機
        車倒地所致；而被告騎坐於其機車上時，被告張開之雙手肘間距為五十八公
        分、機車之二後視鏡之間距為七十七公分，從地面測量至被告手肘之高度距
        離約為一百零七公分、從地面測量至後視鏡之高度距離為一百十八公分，自
        地面測量至機車手把之高度距離為九十六公分，並拍攝有照片六正在卷可憑
        ，依被告與告訴人所騎乘機車之形態觀之，是告訴人騎乘機車時，其雙手肘
        打開之距離會超過機車車頭上之後視鏡之寬度，而被告騎乘機車時二手肘間
        之距離並不會超過機車後照鏡之距離，故如於直行騎乘時，因駕駛者之身軀
        並不會傾斜、彎曲等情，故原則上在直行之二車間如欲以身體相碰或擦撞，
        除非有特別誇張之張開手肘或打開雙腳之姿態時，始有身體接觸之可能，又
        被告之機車手把與後視鏡距地面距離各約為九十六公分及一百十八公分寬，
        而告訴人之手肘則距離地面約一百零五公分寬，如前所載，即被告之機車手
        把與後視鏡一者低於告訴人之手肘，一者則高於告訴人之手肘，二者與告訴
        人之手肘高度不一，如須擦撞，亦須被告所騎車有往右或向左方傾斜之情形
        始有可能，然依卷存證據資料內，並無任何之直接或間接證據可資證明被告
        確有如公訴人所指之前開過失行為，本院自難認被告有公訴人所認之過失傷
        害犯行。
  （四）至於被告於本院陳述有關告訴人跌倒及其發現並救助之過程雖前後有陳述不
        同之供述，且告訴人於事故發生後，被告全程陪同告訴人就醫之情，就現今
        社會、人情間之作為觀之，的確難以想像，然此僅為本件事故之間接事實，
        尚難僅憑此間接事實，而認定被告係本件事故之肇事者。
六、綜上所述，公訴人認被告所涉有之刑法第二百八十四條第一項前段之過失傷害罪
    嫌，均尚與事實有間，此外，復查無其他積極證據足資證明被告有何公訴人所指
    之上開犯行，既不能證明被告犯罪，核諸前揭說明，自應由本院為被告無罪之諭
    知。
據上論斷，應依刑事訴訟法第三百零一條第一項，判決如主文。
中      華      民      國    八十九    年      十      月      七      日
                              台灣高雄地方法院交通法庭
                                  審判長  法  官    李嘉興
                                          法  官    王俊隆
                                          法  官    程克琳
右正本證明與原本無異。
如不服本判決，應於判決送達後十日內，向本院提出上訴狀。
                                          書記官    王麒雄
中    華    民    國      八十九      年      十      月      十一      日


司法院資訊處製作；財團法人民間司法改革基金會備份。
